【裁判字號】    97,易,225
【裁判日期】    970204
【裁判案由】    贓物
【裁判全文】
臺灣臺中地方法院刑事判決               97年度易字第225號
公  訴  人  臺灣臺中地方法院檢察署檢察官
被      告  甲○○
                    0號
                    號
上列被告因贓物案件，經檢察官提起公訴（96年度偵字第26872
號），本院判決如下：
    主    文
甲○○收受贓物，處拘役伍拾伍日，如易科罰金，以新臺幣壹仟
元折算壹日。
    事    實
一、甲○○明知不詳姓名年籍綽號「阿雄」之成年男子（下稱「
    阿雄」）所持有之車牌號碼ＪＲＡ－七六二號重型機車係來
    源不明之贓物（該重型機車原係乙○○所有，於民國九十六
    年九月一日二十一時許，在臺中市○○區○○路一八七號遭
    不詳姓名年籍之成年人所竊取，引擎號碼為ＧＫ○三六六八
    ○號，廠牌：三陽，年份：一九九五年，顏色：藍色，排氣
    量：一○一ＣＣ），竟仍基於收受贓物之意思，於九十六年
    十月二十五日二十一時許，在臺中市○○區○○街西屯區公
    所前予以收受後供己騎乘使用，嗣於九十六年十一月三日十
    四時許，適臺中市警察局第三分局立德派出所員警因執行巡
    邏勤務，於臺中市○區○○里○○○路與六順路口，經以電
    腦查詢該車車號，發現為失竊機車後，隨即於該處埋伏，甲
    ○○於九十六年十一月三日十六時二十五分許，前往發動該
    車時，為埋伏警員當場查獲。
二、案經臺中市警察局第三分局報告臺灣臺中地方法院檢察署檢
    察官偵查起訴。
    理    由
壹、程序方面：
一、證人即被害人乙○○（下稱證人乙○○）於警詢之陳述，有
    證據能力：
（一）按被告以外之人於審判外之陳述，雖不符合同法第一百五
      十九條之一至第一百五十九條之四之規定，但經當事人於
      審判程序同意作為證據，法院審酌該言詞陳述或書面陳述
      作成時之情況，認為適當者，亦得為證據。當事人、代理
      人或辯護人於法院調查證據時，知有第一百五十九條第一
      項不得為證據之情形，而未於言詞辯論終結前聲明異議者
      ，視為有前項之同意，刑事訴訟法第一百五十九條之五亦
      有規定。其立法意旨在於傳聞證據未經當事人之反對詰問
      予以核實，原則上先予排除。惟若當事人已放棄反對詰問
      權，於審判程序中表明同意該等傳聞證據可作為證據；或
      於言詞辯論終結前未聲明異議，基於尊重當事人對傳聞證
      據之處分權，及證據資料愈豐富，愈有助於真實發見之理
      念，且強化言詞辯論主義，使訴訟程序得以順暢進行，上
      開傳聞證據亦均具有證據能力。（最高法院九十六年度臺
      上字第五三四○號判決意旨參照）。
（二）經查，本判決所引用證人乙○○於警詢之陳述，雖為審判
      外之陳述，屬傳聞證據，然經本院於審理時予以提示並告
      以要旨，踐行調查程序，並經檢察官、被告甲○○表示「
      並無」意見，則檢察官及被告甲○○均已「知有」同法第
      一百五十九條第一項不得為證據之情形，而未於言詞辯論
      終結前聲明異議，且本院於審理時質之被告甲○○是否聲
      請傳喚證人乙○○到場以保障被告甲○○之詰問權，被告
      甲○○亦表示無庸傳喚證人乙○○到庭行交互詰問，此有
      本院九十七年一月二十一日審理筆錄在卷可參（參本院卷
      第十頁），依刑事訴訟法第一百五十九條之五第二項規定
      ，視為有刑事訴訟法第一百五十九條之五第一項之同意。
      另本院審酌證人乙○○上揭陳述，係出於自由意思為之，
      且陳述之時點（九十六年十一月三日十七時二十六分起至
      十七時三十五分止）較接近於事實發生之時點，陳述之內
      容係其親自見聞之事，並無不法取證之情形，且係由員警
      以「何時何地失竊機車？車牌號碼及特徵？」等開放性問
      題為開頭，再由證人乙○○以其所見所聞，依時間先後連
      續自由陳述，且筆錄末並經證人乙○○閱覽後始為簽名並
      按捺指印，而觀之該份筆錄之訊問人及製作人係由不同之
      員警所擔任，且證人乙○○於筆錄末簽名及按捺指印之處
      ，又與筆錄記載之重要內容在相同頁，則證人乙○○於簽
      名及按捺指印之時，必能清楚閱讀筆錄之內容，從而綜觀
      證人乙○○於警詢所為之供述，由筆錄製作之客觀、外部
      情況觀之，並無誣指、攀附之情形，顯具有可信之特別情
      況，而認適當，亦得為證據。
貳、實體方面：
一、訊據被告甲○○固坦承有騎乘使用該車之事實，惟矢口否認
    有何收受贓物之犯行，並辯稱：該機車係「阿雄」上臺北前
    ，將機車借伊，伊並不知道該機車為贓車云云。惟查：
（一）被告甲○○於上開時、地，自「阿雄」處收受車牌號碼Ｊ
      ＲＡ－七六二號重型機車乙節，業據被告甲○○於警詢、
      偵查及本院審理時均供承明確（警詢見警卷第二頁；偵查
      則見臺灣臺中地方法院檢察署九十六年度偵字第二六八七
      二號卷，下稱偵卷，第六頁；審理中則見本院卷第十頁）
      。而上開機車係證人乙○○所有，於九十六年九月一日二
      十一時許，在臺中市○○區○○路一八七號遭不詳姓名年
      籍之成年人所竊取之事實，業據證人乙○○於警詢時指述
      明確（見警卷第四頁），復有臺中市警察局車輛協尋電腦
      輸入單及贓物認領保管單各一紙附卷可稽，是被告甲○○
      所收受持有之上開機車，自屬贓物無疑。
（二）被告甲○○於偵查中先供稱：車子不是伊偷的，係一個工
      地朋友「阿雄」借給伊，因為那時候「阿雄」要去臺北，
      「阿雄」把車借伊，並說二、三天後回來等語（見偵卷第
      六頁）。而就其與「阿雄」之關係，被告甲○○則於偵查
      中稱：係人力公司介紹來工作的，伊與「阿雄」認識約一
      個月左右，伊有留電話給「阿雄」，但「阿雄」沒有留電
      話給伊等語（見偵卷第六頁）。衡之常情，被告甲○○與
      「阿雄」間，既因工地同事而僅初識一個月左右，在「阿
      雄」離去前，雙方即應約明日後如何取車之事宜，豈有由
      被告甲○○留電話給「阿雄」，但卻未向「阿雄」索取電
      話之理？況被告甲○○亦自承向「阿雄」借車時，被告甲
      ○○及「阿雄」均已無在同一工地工作等語（見偵卷第六
      頁）。則被告甲○○與「阿雄」既已不在同一工地工作，
      且「阿雄」又未留電話以供聯絡，被告甲○○僅能被動地
      等待「阿雄」之電話通知，在二人情誼不深，且不知「阿
      雄」之真實姓名下，以常人之智識程度，必會懷疑該機車
      是否確為「阿雄」所有，否則焉有機車之所有人，會將機
      車借與他人，卻毫不在意之情形？此顯與常情相悖，被告
      甲○○所辯，不足採信。
（三）另被告甲○○係在向「阿雄」收受該機車之前一日即九十
      六年十月二十四日才第一次目睹「阿雄」騎乘該機車，在
      該日之前「阿雄」並未騎乘該機車乙節，業據被告甲○○
      於偵查中自承在卷（見偵卷第六頁），準此，被告甲○○
      既明知「阿雄」以前不曾騎乘該車，卻於九十六年十月二
      十四日突然騎乘該車，此應加深被告甲○○對該車來源正
      當性之疑慮，始合常情。又以常情推之，借用他人車輛時
      ，為擔保車輛來源之正當性，以避免因騎乘來源不明之贓
      車，而使自己罹於刑責，或為確保在行駛過程遇警方攔檢
      時，能對車輛之來源有所交代，一般人在借用他人車輛前
      ，通常均會先檢視行車執照或其他車籍資料之有無，且會
      留存出借人之姓名、年籍、住址、聯絡電話等資料以供日
      後聯絡還車事宜，並於來源發生爭議時可與借用人聯絡之
      用，此為一般智識程度之人，在面臨相同狀況時，所會採
      取之通常反應，亦為眾所週知之理。是以，被告甲○○既
      在收受機車之前一日，才初次見「阿雄」騎乘該機車，對
      該機車來源之正當性，理應生疑在先，從而倘欲商借，被
      告甲○○之反應，應更為謹慎，但被告甲○○卻反未及此
      ，而於收受當時，又未向「阿雄」索取行車執照等足資證
      明「阿雄」為機車所有人或有權使用之證明，甚至在不知
      「阿雄」之真實姓名、年籍及聯絡電話，且雙方已經不在
      同一工地工作，而已無法為後續聯絡之情形下，即貿然收
      受該機車，顯見被告甲○○對於「阿雄」之人非為該車之
      合法使用人乙節，知之甚詳，亦明知該車係來源不明之贓
      物，故被告甲○○所辯，顯不足採。
（四）又被告甲○○既自承「阿雄」向其稱去臺北二、三天等語
      ，則被告甲○○於九十六年十月二十五日收受該機車後，
      在已逾二、三天仍未見「阿雄」主動與其聯絡之時，即應
      主動向警察機關查報，以求自清。然被告甲○○卻捨此不
      為，仍繼續使用該車至警員查獲止，益徵被告甲○○明知
      該車確非「阿雄」所有，而係來源不明之贓車，亦值認定
      。
（五）綜上所述，本院綜合審酌被告甲○○在收受該機車之前，
      即已知悉「阿雄」前未騎乘過該機車，僅係於收受機車之
      前一日，才初次目賭「阿雄」騎乘該機車，故對該機車來
      源之正當性，理應生疑；在收受當時，又未向「阿雄」索
      取任何足供日後聯繫取車之聯絡方式，或足供證明車輛來
      源正當性之相關證明，復不知「阿雄」之真實姓名年籍，
      即貿然收受該機車；在「阿雄」前去臺北二、三天後仍未
      主動與被告甲○○聯絡時，被告甲○○又未採取任何向警
      察查報之動作，顯然被告甲○○於收受當時，即明知該車
      之來源不明，否則，以常人之智識程度，當無可能向一認
      識不深、不知真實姓名年籍且無聯絡方式之人，商借一部
      無相關車籍資料以供證明之車輛使用，準此，綜合審酌上
      開等情，本院認被告甲○○應知悉上揭機車為贓物，其所
      辯不知係贓車云云，顯係臨訟卸責之詞，不足採信，本件
      事證已明，被告甲○○收受贓物之犯行堪予認定。
二、是核被告甲○○所為，係犯刑法第三百四十九條第一項之收
    受贓物罪。爰審酌被告甲○○不思以合法途徑獲取正當利益
    及財物，為圖謀己私之便利，不知尊重他人之財產權，竟收
    受贓物，並造成失主尋回遭竊物品之困難，且其收受來源不
    明之機車，亦助長竊盜等財產犯罪之歪風，致使贓物流向追
    查更加困難，其動機、手段均值非難，且被告甲○○犯後猶
    飾詞否認犯行，犯後態度不佳等一切情狀，爰從重量處如主
    文所示之刑，並諭知易科罰金之折算標準。
據上論斷，應依刑事訴訟法第二百九十九條第一項前段，刑法第
三百四十九條第一項、第四十一條第一項前段，刑法施行法第一
條之一第一項、第二項前段，判決如主文。
本案經檢察官丙○○到庭執行職務。
中    華    民    國    97    年    2     月    4     日
                  刑事第十一庭  法  官  林慶郎
以上正本證明與原本無異。
如不服本判決，應於收受送達後10日內向本院提出上訴書狀（應
敘述具體理由並附繕本）。
上訴書狀如未敘述理由，應於上訴期間屆滿後20日內補提理由書
於本院。
                                書記官  廖日晟
中    華    民    國    97    年    2     月    4     日
附錄論罪科刑法條
刑法第349條第1項
收受贓物者，處三年以下有期徒刑、拘役或五百元以下罰金。


司法院資訊處製作；財團法人民間司法改革基金會備份。
